【裁判字號】    90,台上,318
【裁判日期】    900118
【裁判案由】    偽造文書
【裁判全文】
最高法院刑事判決                                  九十年度台上字第三一八號
    上訴人  吳瓊峰
    代理人  李林盛律師
    被  告  乙○○
            甲○○
                    居Cypr.
右上訴人因自訴被告等偽造文書案件，不服台灣高等法院中華民國八十九年九月八日
第二審更審判決（八十九年度上更(一)字第二六號，自訴案號：台灣新竹地方法院八十
五年度自字第一八號），提起上訴，本院判決如左：
    主  文
上訴駁回。
    理  由
按刑事訴訟法第三百七十七條規定，上訴於第三審法院，非以判決違背法令為理由，
不得為之。是提起第三審上訴，應以原判決違背法令為理由，係屬法定要件。如果上
訴理由狀並未依據卷內訴訟資料，具體指摘原判決不適用何種法則或如何適用不當，
或所指摘原判決違法情事，顯與法律規定得為第三審上訴理由之違法情形，不相適合
時，均應認其上訴為違背法律上之程式，予以駁回。本件原判決以上訴人吳瓊峰在第
一審法院之自訴意旨略稱：上訴人原為鉅豐精機股份有限公司（下稱鉅豐公司）之股
東，於民國八十三年三月二十八日，將持有之股份四千零五十股售賣予鉅豐公司負責
人即被告乙○○。乙○○為將該股份逕行登記予被告甲○○，二人乃基於共同犯意聯
絡，於同年五月二十七日，冒用上訴人名義，在台灣新生報刊登遺失上訴人股東印鑑
章之聲明，並偽刻上訴人之印章蓋用於公司變更登記申請書上，持向前台灣省政府建
設廳（下稱省府建設廳）申請變更股東登記，將上訴人之股東名義逕行變更為甲○○
名義，使承辦之公務員將此不實之事項登載於其掌管之登記簿。又上訴人轉讓股份以
前，乙○○即冒用上訴人名義，於八十二年七月六日在中國時報刊登遺失上訴人股東
印鑑章之聲明，並偽造同月十日之董事會會議紀錄，決議以盈餘增資發行新股，復偽
刻上訴人印章蓋用於公司變更登記事項卡，持向省府建設廳申請變更增資登記，使承
辦之公務員將此不實之事項登載於其掌管之登記簿，均足以生損害於登記之正確性及
上訴人等情。因認乙○○、甲○○涉有刑法第二百十六條、第二百十條及第二百十四
等罪嫌。經審理結果，以上訴人確於八十三年三月二十八日臨時股東會議中，達成協
議，由鉅豐公司讓售坐落新竹市○○段第八八一等地號土地及廠房予上訴人及其配偶
鄧秀貞，上訴人則轉讓鉅豐公司之股份及鄧秀貞所有坐落新竹縣新豐鄉○○路四十七
號土地及房屋予乙○○。上訴人遂依該協議出具「鉅豐精機股份有限公司股份轉讓同
意書」（下稱同意書），在受讓人欄留下空白，交付乙○○，有會議紀錄及同意書足
證，上訴人亦承認該同意書為真正。而依證人郭水連、曾玉雪、張來居等人之證言，
乙○○申請變更股東登記時，係經上訴人同意代刻其印章，卻將印文誤刻為「賴瓊峰
」，並非出於偽造。況股東變更登記，本不須轉讓股份之上訴人簽名蓋章，有省府建
設廳函足稽；該申請書雖贅用上訴人名義，但內容並無不實。又登報聲明原印章作廢
等事項，亦非虛捏偽造；且上訴人出具之同意書，受讓人欄留為空白，衡情其對於轉
讓之股份究竟登記為何人名義，原非所問，自難執此認乙○○、甲○○有偽造文書之
犯行。再，鉅豐公司於八十二年七月十日召開董事會會議，決議以盈餘增資發行新股
，業經證人黃瑞旻、郭建德證述屬實。依該次會議決議增資之結果，上訴人及鄧秀貞
之股份均已增加，但持股比例不變，為上訴人所承認，其所稱不知增資之事，即無可
採。復向省府建設廳調取鉅豐公司登記案卷，將卷內八十二年八月間之變更登記事項
卡(甲)背面董監事名單之上訴人印文，連同上訴人所提之印章，送請內政部警政署刑事
警察局鑑定結果，兩者之印文相符。並據該局函稱同一印章所加蓋之印文，因使用紙
張（吸油性、光滑度等）、印泥（成分、濃淡度等）及蓋製方式（襯墊物、著力方向
等）之不同而有紋線粗、細、斷、續之正常差異；復有送鑑之「吳瓊峰」印章實物試
蓋十二枚印文樣本及抽樣放大後之局部比較情形可憑。參酌上訴人在台灣新竹地方法
院檢察署八十五年度偵字第一五七號偽造文書案件偵查中，供稱其加蓋於七十七年變
更登記事項卡上之印章已經不見，故上訴人登報聲明，變換另顆印章以辦理變更增資
登記，事屬當然。其請求重新鑑定，核無必要。至董事會會議紀錄上，蔡逢甲姓名下
方雖加蓋「陳淑卿」印文，但陳淑卿乃蔡逢甲之配偶，亦為鉅豐公司重要幹部，並列
席該次董事會會議，該印章顯屬誤蓋，與偽造文書罪之構成要件不合。此外查無其他
積極證據足以證明乙○○、甲○○有自訴意旨所指偽造文書之犯行，因認不能證明其
二人犯罪，爰維持第一審諭知無罪之判決，駁回上訴人在第二審之上訴，已於理由內
論敘綦詳。所為論敘，俱有卷存證據資料可資覆按，從形式上觀察，並無違背法令之
情形存在。按證據之取捨及其證明力之判斷，屬事實審法院之職權；倘其判斷不違反
經驗法則與論理法則，即不容任意指摘其為違法，而執為第三審上訴之合法理由。又
所謂經驗法則或論理法則，乃客觀存在之法則，非當事人主觀上之意見或推測。原判
決依憑證人郭水連、曾玉雪、張來居、黃瑞旻、郭建德等人之證言，資為乙○○、甲
○○有利之認定，已詳細說明其斟酌取捨之理由，核與經驗法則或論理法則無違。上
訴意旨徒憑一己之見，對於該等證言之證明力，持與原判決不同之評價，漫言指摘原
判決違法，難謂符合第三審上訴之法定要件。又鑑定報告祇為形成法院心證之資料，
其憑信性如何，有無另行鑑定之必要，審理事實之法院亦得本其職權予以審酌。鉅豐
公司增資變更登記事項卡上之上訴人印文，經原審送請內政部警政署刑事警察局鑑定
結果，與上訴人所提之印章相符；鑑定報告所存之疑點，亦據該局函覆釐清；並以上
訴人聲請另行鑑定，並無必要，亦於理由內逐一說明。原審未另行鑑定，自與應調查
之證據未予調查之違法情形，不相符合。復查原判決認上訴人於八十三年三月二十八
日之股東臨時會中，與乙○○達成轉讓股份之協議，並於同日立具同意書；而鉅豐公
司董事會決議以盈餘增資發行新股之日期則為八十二年七月十日。此與八十三年五月
二十七日登報聲明上訴人印章遺失，或蔡逢喜、乙○○等人分別於八十二年八月四日
及六日出國之日期，並無齟齬。上訴意旨漫謂鉅豐公司臨時股東會及上訴人出具同意
書之日期為八十三年「五月」二十八日，殊無於同月二十七日即先行登報聲明上訴人
印章遺失之理，乙○○等人出國期間亦不可能分身參加開會云云，砌詞指摘，尤不足
據以辨認原判決已具備違背法令之形式。至上訴意旨其餘所稱上訴人僅取得轉讓股份
之部分對價，對鉅豐公司尚有流動資產分配權，而保有對乙○○抗辯之權；又乙○○
虛偽辦理現金增資，未分配盈餘予股東，非但損害股東權益，且有害於國家之稅收等
各節。仍執陳詞，對於原審採證認事職權之適法行使，或原判決已明白論斷之事項，
或無關本案及判決本旨之枝節性之問題，恣意爭執，漫事指摘，均與法律規定得為第
三審上訴理由之違法情形，不相適合，其上訴違背法律上之程式，應予駁回。本件既
因上訴不合法從程序上駁回上訴，台灣新竹地方法院檢察署移送併辦部分（八十九年
度偵字第五八九五等案號），本院無從審理，併予說明。
據上論結，應依刑事訴訟法第三百九十五條前段，判決如主文。
中      華      民      國     九十     年      一      月     十八     日
                              最高法院刑事第五庭
                                  審判長法官  紀  俊  乾
                                        法官  黃  正  興
                                        法官  陳  東  誥
                                        法官  張  春  福
                                        法官  韓  金  秀
      右正本證明與原本無異
                                              書  記  官
中      華      民      國     九十     年      一      月     三十     日


司法院資訊處製作；財團法人民間司法改革基金會備份。
